臺灣高雄地方法院刑事判決　　　　　　　 96年度易字第270號
公　訴　人　臺灣高雄地方法院檢察署檢察官
被　　　告　丙○○
　　　　　　　　　　（現另案於臺灣高雄監獄執行中）
上列被告因贓物案件，經檢察官提起公訴（95年度偵字第20341
號），本院判決如下：
    主  文
丙○○收受贓物，處拘役肆拾日，如易科罰金，以銀元參佰元即
新臺幣玖佰元折算壹日。
    事  實
一、丙○○於民國94年7 月16日凌晨5 時許，在高雄市某網咖店
    內，明知姓名年籍均不詳、綽號「小黑」之成年男子，所交
    付之OKWAP 廠牌行動電話（型號762 號、序號：0000000000
    000000號）係來歷不明之贓物（該行動電話係甲○○所有，
    於94年7 月15日上午7 時30分發現前之某時，在彰化縣田中
    鎮○○路129 巷53號住處遭竊），竟仍基於收受贓物之故意
    ，收受之。並於同日某時，持該行動電話至高雄市新興區○○○路40號「洋基通訊行」，以新臺幣（下同）1,800 元價
    格，販售予不知情之負責人乙○○。嗣經警循線查獲，始悉
    上情。
二、案經高雄市政府警察局楠梓分局報告臺灣彰化地方法院檢察
    署檢察官呈請臺灣高等法院檢察署檢察長令轉臺灣高雄地方
    法院檢察署檢察官偵查起訴。
    理  由
一、本判決所引用之證據資料（詳後引證據），其中傳聞證據部
    分，縱無刑事訴訟法第159 條之1 至第159 條之4 或其他規
    定之傳聞證據例外情形，亦因被告及檢察官或同意可作為證
    據使用，或未聲明異議，依刑事訴訟法第159 條之5 第1 項
    、第2 項之規定，本院審酌該證據作成之情況，認為適當，
    應得為證據。
二、訊據被告丙○○否認有何收受贓物犯行，辯稱：「小黑」因
    無身分證，且無熟識之通訊行，故要其幫忙販售行動電話，
    當時「小黑」表示該電話並非贓物，並陪同其至通訊行，伊
    如果知道係贓物，怎會以真實姓名填寫出賣人資料等語。經
    查：
  (一)OKWAP 廠牌行動電話（型號762 號、序號：00000000000000
    00號）係被害人甲○○所有，於94年7 月15日上午7 時30分
    發現前之某時，在彰化縣田中鎮○○路129 巷53號住處遭竊
    。嗣於94年7 月16日某時，被告持該行動電話至高雄市新興
    區○○○路40號「洋基通訊行」，以1,800 元價格，販售予
    該通訊行負責人乙○○等情。業據被告列為不爭執之事項（
    詳本院卷第21頁第17行至第21行），並經被害人甲○○、證
    人乙○○分別於警詢及本院審理中證陳明確（詳彰化地檢偵
    查卷第5 頁至第6 頁、本院卷第43頁至第44頁）。此外，復
    有失竊現場照片、行動電話讓渡切結書、內政部警政署刑事
    警察局94年10月26日刑紋字第0940160876號指紋比對鑑驗書
    附卷可資佐證（詳彰化地檢偵查卷第7 頁至第10頁、第14頁
    以下）。是上開行動電話係屬贓物，並由被告持之賣予「洋
    基通訊行」負責人乙○○之事實，應堪認定。
  (二)被告雖以前開情詞置辯。惟因被告於本院審理中自陳：經
    由「小黑」之介紹，故認識「洋基通訊行」負責人等語（詳
    本院卷第46頁倒數第6 行以下）。且證人乙○○亦於本院審
    理中證陳：被告至店內出賣行動電話時，因被告身體受傷，
    故有印象，至於當時是否有人陪同被告，則無法確定。被告
    係第1 次至店內出賣行動電話，且該電話並無配備，故曾詢
    問手機來源，被告表示電話係其所有，來源沒有問題等語明
    確（詳本院卷第43頁至第44頁）。準此，「小黑」、證人乙○○既前已認識，如「小黑」陪同被告至「洋基通訊行」出
    賣行動電話，因該電話係「小黑」持有，委由被告出賣，於
    討價還價中，「小黑」應會參與討論，證人乙○○當可明確
    指認「小黑」在場。然證人乙○○卻僅對被告存有印象，則
    被告辯稱：「小黑」陪同其至「洋基通訊行」出賣行動電話
    等語，即難採信。再者，被告自承：與「小黑」僅認識2
    月，彼此不熟，「小黑」係於凌晨5 時許，在網咖內，委託
    其幫忙販賣行動電話等語（詳高雄地檢偵查卷第9 頁倒數第
    7 行以下、本院卷第45頁第11行至第12行）。準此，被告於
    深夜時分，於公共場所內，突然碰見與其並不熟稔之「小黑
    」，且於見面後不久，「小黑」即因急需用款，要求被告幫
    忙販賣行動電話，依「小黑」交付行動電話當時之客觀環境
    而言，被告並非無智識能力之人，對此突兀要求，豈不懷疑
    該電話之來源。況如該行動電話係「小黑」所有，並非來歷
    不明之贓物，為何「小黑」不親自持之「洋基通訊行」販賣
    ，反而多此一舉，在外要求不熟識之被告代為販賣。縱「小
    黑」如無身分證件，無法順利販出行動電話，因被告與「小
    黑」係在高雄地區認識，顯見「小黑」之活動範圍係在高雄
    地區，「小黑」當可就近返回家中取出其他證件，或託家人
    代為販賣，為何仍要求被告代為販賣。另「小黑」與證人乙○○既已認識，被告既欲至「洋基通訊行」出賣行動電話，
    當可要求「小黑」陪同前往，先由「小黑」親自販賣，再由
    被告留下資料。然被告卻獨自前往販賣手機，凡此種種，均
    與常情不符。被告在「小黑」不合常理及突兀之要求下，仍
    執意收受該行動電話，並代為販賣予「洋基通訊行」，難謂
    無贓物之認識。此外，因被告所販賣之行動電話，並無原廠
    全配，故證人乙○○乃要求被告出示身分證核對身分，防止
    買受贓物等情，已據證人乙○○證述明確（詳本院卷第44頁
    第13行以下、倒數第9 行以下）。是依「洋基通訊行」買受
    行動電話之慣例、程序，通常均會要求出賣人出示身分證件
    ，以免除故買贓物之責任，否則即拒絕買受。因此，被告既
    決意出賣該行動電話，乃於證人乙○○之要求下，表示真實
    身分，係屬買賣之慣例，與出賣人是否知悉贓物無必然關連
    性，尚難因被告以真實身分任出賣人，即認被告並無贓物之
    認識，是此部分無法為被告有利之認定。
  (三)從而，綜合上開直接、間接證據，被告所辯，尚難採信。本
    件事證明確，被告收受贓物犯行，應堪認定。
三、核被告所為，係犯刑法第349 條第1 項之收受贓物罪【被告
    行為後，刑法及刑法施行法業於94年2 月2 日經總統以華總
    一義字第09400014901 號令修正公布，並於95年7 月1 日施
    行（下稱新刑法，修正前刑法下稱舊刑法），參酌最高法院
    95年5 月23日刑事庭第8 次會議決議，新刑法第2 條第1 項
    之規定，係規範行為後法律變更所生新舊法律比較適用之準
    據法，於新刑法施行後，應適用新刑法第2 條第1 項之規定
    ，為「從舊從輕」之比較。另於比較時應就罪刑有關之共犯
    、未遂犯、想像競合犯、牽連犯、連續犯、結合犯，以及累
    犯加重、自首減輕暨其他法定加減原因（如身分加減）與加
    減比例等一切情形，本於統一性及整體性原則，綜其全部罪
    刑之結果而為比較。本院審酌：(一)易科罰金部分：被告行為
    後，罰金罰鍰提高標準條例第2 條業已刪除，而刑法第41條
    第1 項前段關於易科罰金之折算標準已由舊法之銀元100 元
    、200 元、300 元修正為新臺幣1,000 元、2,000 元、3,00
    0 元，因屬科刑規範事項之變更，其折算標準為裁判時所應
    諭知，自有就新舊法規定比較之必要，經比較新舊法結果，
    以被告行為時之舊法較為有利於被告。(二)罰金刑部分：被告
    行為後，刑法第33條第5 款業已修正施行；修正後刑法第33
    條第5 款規定「罰金：新臺幣1,000 元以上，以百元計算之
    。」，與修正前刑法第33條第5 款規定「罰金：1 元以上。
    」不同。比較新舊法結果後，以舊法較有利於行為人。(三)被
    告行為後，業已增訂刑法施行法第1 條之1 ，並規定：「中
    華民國94年1 月7 日刑法修正施行後，刑法分則編所定罰金
    之貨幣單位為新臺幣。94年1 月7 日刑法修正時，刑法分則
    編未修正之條文定有罰金者，自94年1 月7 日刑法修正施行
    後，就其所定數額提高為30倍。但72年6 月26日至94年1 月
    7 日新增或修正之條文，就其所定數額提高為3 倍」。是就
    現行刑法中，有關於罰金刑處罰之規定已有修正，惟經比較
    增訂之刑法施行法第1 條之1 與被告行為時之罰金罰鍰提高
    標準條例第1 條前段、現行法規所定貨幣單位折算新台幣條
    例第2 條結果，二者規定適用之結果並無不同。從而，因本
    案涉及法律變更，且以舊刑法有利於被告，參諸前開最高法
    院決議意旨，依新刑法第2 條第1 項前段規定，自應適用最
    有利於被告之舊刑法，併此敘明】。爰審酌被告正值青壯，
    於得知「小黑」所交付之行動電話係屬贓物後，仍執意收受
    並販賣，使被害人陷於無法追償之危險，行為實有可議之處
    ，並參以贓物之價值約5,000 元等一切情狀，量處如主文所
    示之刑，並諭知易科罰金之折算標準，以資懲儆。
四、被告雖聲請傳訊「小黑」到庭作證，證明其並無收受贓物之
    犯行。惟被告於警詢、偵查及本院準備程序中，均無法具體
    指出「小黑」之真實姓名年籍，直至本院審判中始稱「小黑
    」係「楊誌興」，消息來源為其母親。但被告既與「小黑」
    並不熟識，且不知「小黑」之姓名，其母親如何得知「小黑
    」之真實姓名，則「小黑」是否為「楊誌興」實有可疑。況
    本件事實已臻明確，「小黑」亦無傳訊之必要。是此部分之
    調查證據之聲請，應予駁回。
據上論斷，應依刑事訴訟法第299 條第1 項前段，刑法第2 條第
1 項前段、第349 條第1 項，修正前刑法第41條第1 項前段，罰
金罰鍰提高標準條例第1 條前段、廢止前罰金罰鍰提高標準條例
第2 條，現行法規所定貨幣單位折算新台幣條例第2 條，判決如
主文。
中　　華　　民　　國　　96　　年　　3 　　月　　20　　日
 　 　　　　　　刑事第一庭　  審判長法  官  陳明富
                                    法  官  陳宛榆
                                    法  官  方百正
以上正本證明與原本無異。
如不服本判決，應於收受送達後10日內向本院提出上訴書狀。
中　　華　　民　　國　　96　　年　　3　 　月　　20　　日
　　　　　　　　　　　　　　　      書記官  郭素蓉
附錄本判論罪科刑所依據之法條：
中華民國刑法第349條
收受贓物者，處3 年以下有期徒刑、拘役或5 百元以下罰金。
搬運、寄藏、故買贓物或為牙保者，處5 年以下有期徒刑、拘役
或科或併科1 千元以下罰金。
因贓物變得之財物，以贓物論。
